臺灣臺中地方法院刑事判決　　　　　　　　　　　九十一年度交訴第七十一號
　　公　訴　人　臺灣臺中地方法院檢察署檢察官
　　被　　　告　丙○○
右列被告因公共危險等案件經檢察官提起公訴（九十年度偵字第二一六八０號），本
院判決如左：
    主      文
丙○○服用酒類，不能安全駕駛動力交通工具而駕駛處拘役伍拾日，如易科罰金，以
參佰元折算壹日。又駕駛動力交通工具肇事，致人受傷而逃逸，處有期徒刑陸月，如
易科罰金，以參佰元折算壹日。均緩刑參年。
    事      實
一、被告丙○○於民國（下同）九十年十一月二十八日晚上六時許，在南投縣草屯鎮
    ○○路某工地喝酒後，已達不能安全駕駛動力交通工具之狀況，詎仍於同日夜間
    八時許，駕駛車牌號碼駕駛車號ＱＤ－０六四０號自小客車，沿台中市○○○路
    由忠明南路往永東街方向行駛，行經五權南路與美村路交岔路口，因不勝酒力，
    未依交通號誌，穿越交叉路口，適有甲○○亦騎乘車號ＩＮＷ－一二九號機車，
    沿美村路由興大路往南平路方向行駛，亦行經該路口，雙方閃避不及，發生碰撞
    ，致甲○○頭、手、腳受傷（過失傷害部分業經撤回經檢察官不起訴處分），丙
    ○○竟未下車查看，反而逃逸，經警於台中市○○街十號查獲，查獲時並測試酒
    精濃度呼氣為０．五一ＭＧ＼Ｌ。
二、案經台中市警察局第三分局報請台灣台中地方法院檢察署檢察官偵查起訴。
    理      由
一、訊據被告丙○○對於右揭駕車肇事逃逸之犯罪事實辯稱係跟在總統車隊後面行駛
    ，車禍時因一時緊張才沒停車，並無逃逸之意等語。惟查右揭事實，業經被告於
    偵查中坦承不諱，且經現場處理之警員乙○○到庭結證稱：「車禍後被告丙○○
    沒有停車，是交通隊第六分隊警員騎機車追被告攔截的，被告有肇事逃逸的行為
    」等語，足認被告所辯尚非可採。訊據被告對於右揭酒後駕車以致肇事之事實坦
    承不諱，並有台中市○○○道路交通事故調查表、刑法第一百八十五條之三案件
    測試觀察紀錄表、酒精值測試單各一份附卷可稽。按刑法於八十八年四月二十一
    日經總統公布增訂第一百八十五條之三，將服用酒類不能安全駕駛動力交通工具
    而駕駛者，亦納入刑事處罰之範疇，該條規定並自同年月二十三日正式施行，犯
    本條之罪係屬抽象危險犯，其立法目的在嚇阻酒後駕車，危害公眾安全及防止交
    通事故之發生，條文中所稱「不能安全駕駛動力交通工具」係屬不確定之法律概
    念，除衡之行為人駕車時飲用酒類之程度及血液中酒精含量之多寡外，並應參以
    行為人當時之精神狀態、駕馭車輛之情形及對於交通號誌或指揮之遵守能力，以
    資相佐，斷非徒以飲酒數量作為取決是否成罪之唯一標準，否則，個人酒量殊異
    ，偶因特殊情狀致未達平日精神狀態者亦所在多有，欲以劃一標準遽為能否安全
    駕車或酒醉之論斷，誠屬難能，惟參考德國、美國之認定標準，駕駛人於呼氣中
    酒精濃度達每公升零點五五亳克以上者，肇事率為一般正常人之十倍，認為已達
    不能安全駕駛之標準，然在此標準以下之行為，如輔以其他客觀事實得作為不能
    安全駕駛之判斷時，亦屬之，法務部八十八年五月十八日法八八檢字第００一六
    六九號函亦採斯旨，有該函一份附卷可稽。另就醫學文獻所知，單次飲用酒精後
    之生理、心理變化，主要與代謝酒精的兩種主要酵素乙醇去氫脢（簡稱ＡＤＨ）
    及乙醛去氫脢（簡稱ＡＬＤＨ）有關，ＡＤＨ作用乃將血液內之乙醇代謝為乙醛
    ，因而決定酒精代謝之快慢，而ＡＬＤＨ則再將產生之乙醛進一步代謝，最後成
    為其他碳水化合物，而「飲酒後會產生臉潮紅、頭痛、心跳加速等自主神經系統
    亢奮現象，主要乃與乙醛在血液中蓄積的程度有關」。雖然ＡＬＤＨ的代謝能力
    會因個人體質而有所差異，故每個人飲酒後之生理反應不同，惟ＡＤＨ則個別差
    異不大，因此同種族間之酒精清除率相近，一般而言飲用同量酒精後對每個人之
    身體影響應屬類似，故依血中酒精濃度得判定酒精對於人體影響之程度，當血中
    酒精濃度於呼氣濃度值達每公升０．二五亳克時，將造成飲酒者輕度協調功能降
    低；而當呼氣濃度值達每公升０．二五至０．四０亳克時，肇事率為平常之二至
    六倍，當呼氣濃度值達每公升０．四０至０．五０亳克時，肇事率為平常之六至
    七倍，當呼氣濃度值達每公升０．五０至０．五五時，肇事率為平常之七至十倍
    （參照行政院國軍退除役官兵輔導委員會台北榮民總醫院八十八年八月五日（八
    八）北總內字第二六八六八號函及中央警察大學交通學系暨交通管理研究所蔡中
    志教援之研究報告，酒精濃度與肇事率之關係一文，台灣高等法院檢察署八十八
    年十一月編印「不能安全駕駛」認定標準之相關論文資料第四十九頁）。從而汽
    車駕駛飲酒後其吐氣所含酒精成分超過每公升０．二五亳克以上者，不得駕車，
    道路交通安全規則第一百十四條第二款定有明文。查本件被告丙○○肇事後經測
    呼氣中酒精濃度為０．五一亳克，超出０．二五亳克甚多，且因不勝酒力而肇事
    ，基於以上之客觀事實，足認被告駕車時確已達不能安全駕駛動力交通工具程度
    。從而本案事證明確，被告犯行堪予認定。
二、核被告所為，係犯刑法第一百八十五條之三之服用酒類致無法安全駕駛動力交通
    工具罪、第一百八十五條之四肇事逃逸罪。被告所犯上開二罪，犯意各別，構成
    要件不同，應予分論併罰。爰審酌被告喝酒後已不能安全駕駛，仍不顧公眾安全
    ，貿然駕車，肇事後反棄受傷之被害人於不顧及犯後態度等一切情狀，分別量處
    如主文所示之刑，並均諭知易科罰金之折算標準。末查被告未曾受有期徒刑以上
    刑之宣告，有台灣高等法院被告全國前案紀錄表及臺灣台中地方法院檢察署刑案
    資料查註紀錄表在卷可稽，本院被告經此教訓，應知謹慎而無再犯之虞，因認被
    告所宣告之刑，以暫不執行為適當，爰均併宣告緩刑三年，以勵自新。
據上論斷，應依刑事訴訟法第二百九十九條第一項前段、刑法第一百八十五條之三、
第一百八十五條之四、第四十一條第一項前段、第七十四條第一款、罰金罰鍰提高標
準條例第二條，判決如主文。
中    華    民    國      九十一      年       六      月     廿一      日
                                    臺灣臺中地方法院交通法庭
                                        法  官  郭  德  進
右正本證明與原本無異。
如不服本判決，應於判決送達後十日內向本院提出上訴狀( 應附繕本 )，上訴於臺灣
高等法院臺中分院。
                                        書記官
中    華    民    國      九十一      年       六      月     廿六      日
刑法第一百八十五條之三：
服用毒品、麻醉藥品、酒類或其他相類之物，不能安全駕駛動力交通工具而駕駛者，
處一年以下有期徒刑、拘役或三萬元以下罰金。
刑法第一百八十五條之四：
駕駛動力交通工具肇事，致人死傷而逃逸者，處六月以上五年以下有期徒刑。
                                                                        Ａ
